---
title: "**Statistiques descriptives et esquisse de plan d'exposé**"
author: "*Coulibaly_Khadidiatou*"
date: "2024-03-07"
output: 
  pdf_document: 
    highlight: kate
---

```{r setup, echo=FALSE, warning=FALSE}

library("kableExtra")
library("knitr")
library("questionr")
# Voici notre bas de données
Base <- data.frame(col1=c("+221","+223","+222","+224","+261","+237"), col2=c("Dakar","Bamako","Nouakchott","Conakry","Antananarivo","Douala"), col3=c(18, 16.7, 4.5, 13.1, 27.7, 26.5), col4=factor(c("Low","Low","Low","Med","Low","High"), levels=c("High","Med","Low")), col5=c(14,19, 13, 8, 22, 10), col6=c(19,13,13,7,13,3))

#Créer une matrice à partir données et renommenr les lignes et les colonnes
Matr_base <- as.matrix(Base)
rownames(Matr_base) <- c("Pays1","Pays2","Pays3","Pays4","Pays5", "Pays6")
colnames(Matr_base) <- c("Identif-phone","Centre_Activités","Pop (millions)","Niveau_vie","Nb_régions", "First_letter")


#Ajout d'observations

for (i in 1:42) {
  Pays7 <- c("+228", "Yamoussoukro",27, "High", 12, 25)
  Matr_base <- rbind(Matr_base, Pays7)
  
  Pays8 <- c(paste("+", 230+i), "Dakar", 18,"Low", 10, 5)
  Matr_base <- rbind(Matr_base, Pays8)
  
  Pays9 <- c(paste("+", 230+i), "Yaoundé",17,"High", 8, 7)
  Matr_base <- rbind(Matr_base, Pays9)
  
  Pays10 <- c(paste("+", 230+i),"Porto_Novo",18,"Med",9,15)
  Matr_base <- rbind(Matr_base,  Pays10)
  
  Pays11 <- c(paste("+", 230+i),"Douala", 11,"High", 10, 19)
  Matr_base <- rbind(Matr_base,Pays11)
  
  Pays12 <- c(paste("+", 230+i), "New York", 15,"Low",17, 23)
  Matr_base <- rbind(Matr_base, Pays12)
  
  Pays13 <- c(paste("+", 230+i),"Luxelbourg", 18, "High", 18, 20)
  Matr_base <- rbind(Matr_base, Pays13)
 My_data <- as.data.frame(Matr_base) 
}

# Ajout de colonnes...

Var7 <- rep(c("A","A","D","B","C","D","E","E","B","C"), 30)
Matr_base <- cbind(Matr_base, Var7)

IDH <- rep(c(0.4,0.6,0.5,1,0.9,0.3,0.7,0.6,0.5,0.7), 30)
Matr_base <- cbind(Matr_base, IDH)

Dette <- rep(c("Endetté", "Peu endetté","Très endetté","Très endetté","Peu endetté","Endetté"),50)
Matr_base <- cbind(Matr_base, Dette)

Secteur_Dominant <- rep(c("Primaire","Secondaire","Tertiaire","Secondaire","Primaire","Tertiaire","Tertiaire","Secondaire","Primaire", "Secondaire"),30)
Matr_base <- cbind(Matr_base, Secteur_Dominant)

Situation <- rep(c("Nord", "Sud","Equateur","Nord", "Sud","Equateur", "Sud", "Equateur", "Sud","Nord"),30)
Matr_base <- cbind(Matr_base, Situation)

Sexe_Dominant <- rep(c("H","F","F","H","H","F"), 50)
Matr_base <- cbind(Matr_base, Sexe_Dominant)

Solde_Commercial_millions <- rep(c(-100, -150,-87,-30,-20,-10), 50)
Matr_base <- cbind(Matr_base, Solde_Commercial_millions)

Etat_BC <- rep(c("Equilibrée","Déficitaire", "Excédentaire"), 100)
Matr_base <- cbind(Matr_base, Etat_BC)

Temps_doublement_ans <- rep(c(8,7,10,14,19,20), 50)
Matr_base <- cbind(Matr_base, Temps_doublement_ans)

#_____On renomme les lignes

rownames(Matr_base) <- c(paste0("Pays", 1:300))
My_data <- as.data.frame(Matr_base)

My_data$`Pop (millions)` <-as.numeric(My_data$`Pop (millions)`)
My_data$Solde_Commercial_millions <- as.numeric(My_data$Solde_Commercial_millions)

```


# A. **Calcul de certaines statistiques descriptives**

- Statistiques concernant la taille de la population:

```{r, highlight=TRUE, background=TRUE, echo=FALSE}
sumr <-summary(My_data$`Pop (millions)`)
sumr <- as.matrix(sumr)
colnames(sumr) <- "  Valeurs  "
rownames(sumr) <- c("Minimum     ","Quartile 1     ", "Médiane     ","Quartile 3     ","Moyenne   ", "Maximum     ")
#kable(sumr)

kable(sumr, table.attr = "style='width:40%;'", digits = 1) %>% kable_classic(full_width = F,
position = "center" )

```


- Statistiques concernant le solde de la balance commercial:

```{r highlight=TRUE, echo=FALSE}

sumr <-summary(My_data$Solde_Commercial_millions)
sumr <- as.matrix(sumr)

colnames(sumr) <- "  Valeurs  "
rownames(sumr) <- c("Minimum     ","Quartile 1     ", "Médiane     ","Quartile 3     ","Moyenne   ", "Maximum     ")
kable(sumr, digits = 1)
```


# B. **Quelques tableaux...**

Voyons une répartition des pays en fonction du niveau de vie.

```{r Niveau_vie, echo=FALSE}

t <- freq(My_data$Niveau_vie, valid=FALSE)
kable(t, caption = "Répartition des pays en fonction du niveau de vie", col.names = c("Niveau de vie", "Pourcentage de pays"))

```


Voyons une répartition des pays en fonction du sexe dominant.


```{r Sexe dominant,echo=FALSE}


kable(freq(My_data$Sexe_Dominant, valid=FALSE), caption="Répartition des pays en fonction du sexe dominant", col.names = c("Sexe", "Pourcentage de pays"))

```



En croisant le secteur dominant à la situation géographique, on obtient le tableau suivant:


```{r Tableau_Croisé, echo=FALSE} 

tab <- table(My_data$Secteur_Dominant , My_data$Situation)
Total <- rowSums(tab)
tab <- cbind(tab,Total)

Total <- colSums(tab)
table <- rbind(tab,Total)
kable(tab, caption="Tableau croisé")

```


# C. **Quelques représentations graphiques...**

Il serait intéressant de construire un nuage de points pour étudier la relation entre la population (en millions) et le temps de dédoublement de celle-ci.

```{r nuage, echo=FALSE, fig.height = 4}
plot(My_data$`Pop (millions)`, My_data$Temps_doublement_ans, main="Nuage de points entre la population et le temps de dédoublement", xlab= "Population", ylab="Temps de dédoublment", col="blue")
```


A la vue d'un tel nuage, il est évident qu'il n'y a pas de relation linéaire entre la taille de population et le temps de dédoublement.

Et si l'on regardait de plus près le niveau d'endettement des pays ? Quelle est l'improtance de leurs dettes ?


```{r , echo=TRUE, highlight=TRUE, fig.height = 4}
#Pour cette opération, nous avons choisi d'afficher le code.
pie(table(My_data$Dette),labels =names(table(My_data$Dette)) ,
main="Niveau d'endettement des pays", col=c("yellow","blue", "purple" ))
```
Il apparait alors une égale distribution du niveau d'endettement.

Pourquoi ne pas nous intéresser à l'IDH des différents pays ?
Quelle valeur de l'indice est la plus occurente ?
Le diagramme en barres ci-dessous nous donne la réponse à la question.


```{r highlight=TRUE, fig.height =3.5, echo=FALSE}
barplot(sort(table(My_data$IDH), decreasing = TRUE), 
main="diagramme en barres de l'IDH", xlab="Valeur de l'IDH",
ylab="Nombre de pays", col="lightblue")
```


Nous remarquons que l'IDH prend un nombre fini de valeurs.


*C'est sur ce graphique que nous terminons nos analyses.*

# D. Esquisse de plan sur l'exposé sur le thème : _**Statistiques descriptives et visualisation des variables catégorielles avec ggplot2**_

Nous proposons l'esquisse de plan suivante :


## 1. Présentation générale d'une variable catégorielle

Il s'agira de donner la définition, caractéristiques...

## 2. Analyses et tests possibles
On parlera des statistiques descriptives et tests statistiques possibles  avec une variable catégotrielle.

## 3. Représentations graphiques:
On présentera les différentes représentations graphiques et leur l'implémentation su R, notamment avec ggplot.

## 4. Cas pratiques
On utilisera des bases de données pour un usage des outils présentés.

**NB:** Les exposants sont *Samba Dieng* et *Khadidiatou Coulibaly*.